臺灣高等法院刑事判決
109年度上訴字第3666號
上  訴  人  臺灣臺北地方檢察署檢察官
被      告  邱俊仁


                    （現另案於法務部○○○○○○○○○○○執行中）
選任辯護人  陳正鈺律師(法扶律師)          
上列上訴人因被告詐欺等案件，不服臺灣臺北地方法院109年度
審訴字第941號，中華民國109年8月27日第一審判決（起訴案號
：臺灣臺北地方檢察署108年度偵字第28690號），提起上訴，本
院判決如下：
    主  文
原判決撤銷。
甲○○共同犯洗錢防制法第十四條第二項之洗錢未遂罪，累犯，處
有期徒刑陸月，併科罰金新臺幣貳萬元，罰金如易服勞役，以新
臺幣壹仟元折算壹日。扣案三星廠牌行動電話壹支（含門號○○○○○○○○○○號SIM卡壹張）沒收。
      事  實
一、緣某真實姓名年籍不詳綽號「小可惡」之成年男子（無證據
    證明未滿18歲，下稱「小可惡」）欲以「猜猜我是誰」等詐
    騙手法向不特定民眾詐騙金錢，為躲避檢警追緝並掩飾、隱
    匿詐欺犯罪所得去向、所在，乃於民國108年11月間，先以
    不詳方式取得如附表編號1至3所示帳戶之金融提款卡，並招
    募他人持金融提款卡提領款項後交付（俗稱提款車手），製
    造金流斷點，藉此迂迴層轉之方式，切斷詐得款項來源與詐
    欺犯行之關聯，隱匿犯罪所得之來源、去向及所在，而逃避
    國家之追訴、處罰。謀議既定，「小可惡」於108年11月13
    日晚間8時53分許，由「小可惡」或不詳之人撥打電話予丁○○，假冒為丁○○之外甥洪翊甯並佯稱需款周轉云云，丁○○因
    此陷於錯誤，依指示於108年11月14日中午12時3分，前往臺
    灣銀行樹林分行（址設新北市○○區○○街00號），以無摺存款
    方式存入新臺幣（下同）30萬元至附表編號1所示帳戶內，
    「小可惡」旋指示與其具有詐欺及洗錢犯意聯絡之真實姓名
    年籍不詳之成年人，於同日中午12時41分、43分許，持附表
    編號1所示帳戶之金融提款卡至臺灣銀行樹林分行附設自動
    櫃員機，提領15萬元後交付予「小可惡」。
二、嗣甲○○於108年11月14日某時許，因應徵工作與「小可惡」
    互加為通訊軟體LINE好友；「小可惡」為遂行其上開詐欺取
    財、洗錢犯行而取得剩餘詐騙款項，於翌（15）日11時31分
    後某時，將內裝有附表編號1至3所示帳戶之金融提款卡之黑
    色夾鍊袋放置在臺北市某處花圃，並以LINE軟體指示甲○○前
    往拿取金融提款卡，甲○○依指示前往上開花圃取得如附表編
    號1至3所示帳戶之金融提款卡後，即與「小可惡」共同意圖
    為自己不法之所有，基於詐欺取財及掩飾隱匿詐欺犯罪所得
    之洗錢犯意聯絡，應允擔任領款送款之車手，依「小可惡」
    於同日下午3時6分許LINE軟體訊息指示，持附表編號1、2所
    示帳戶之金融提款卡前往臺北漢中郵局（址設臺北市○○區○○
    街000號），於同日下午3時13分許插入如附表編號1所示帳
    戶之金融提款卡並輸入「小可惡」傳訊告知之提款密碼，操
    作自動櫃員機著手於提領詐欺贓款及洗錢之際，因丁○○察覺
    受騙而於同年月14日19時28分許至新北市政府警察局樹林分
    局樹林派出所報案，經警將如附表編號1所示帳戶通報為警
    示帳戶，甲○○因而未能領得任何詐騙贓款，致未生掩飾、隱
    匿此部分詐欺犯罪所得之去向及所在之結果而未遂。嗣經警
    於同日下午3時19分許發現甲○○行蹤有異上前盤查，當場扣
    得如附表編號1至3所示帳戶之金融提款卡、交易明細表2張
    及三星廠牌行動電話(含門號0000000000號SIM卡)1支，始悉
    上情。
二、案經丁○○訴由臺北市政府警察局刑事警察大隊報請臺灣臺北
    地方檢察署(下稱臺北地檢署)檢察官偵查起訴。
      理  由
一、證據能力
㈠按被告以外之人於審判外之陳述，雖不符前4條（刑事訴訟法第
  159條之1至第159條之4）之規定，而經當事人於審判程序同意
  作為證據，法院審酌該言詞陳述或書面陳述作成時之情況，認
  為適當者，亦得為證據；當事人、代理人或辯護人於法院調查
  證據時，知有第159條第1項不得為證據之情形，而未於言詞辯
  論終結前聲明異議者，視為有前項之同意，刑事訴訟法第159
  條之5第1項、第2項分別定有明文。查本判決所引被告以外之
  人於審判外之供述證據，因上訴人即檢察官、被告及其辯護人
  於本院準備程序對於該等證據均未爭執其證據能力（見本院第
  80至83頁），且迄至言詞辯論終結前均未聲明異議，本院審酌
  上開供述證據資料製作時之情況，並無違法不當及證明力明顯
  過低之瑕疵，認以之作為證據應屬適當，復經本院依法踐行調
  查證據之程序，揆諸前開規定，本院認該等證據具有證據能力
  。
㈡另本判決所援引之非供述證據，因檢察官、被告及其辯護人於
  本院準備程序、審理時對於該等證據均未爭執證據能力（見本
  院卷第80至83頁、126至143頁），且無證據證明係公務員違背
  法定程序所取得，亦無顯有不可信之情況或不得作為證據之情
  形，復經本院依法踐行調查證據之程序，自均具有證據能力。
二、認定事實所憑之證據及理由
㈠上揭事實，業據被告於原審及本院均坦承不諱（見原審卷第76
  、119、122、186、190頁、本院卷第79、134頁），復據證人
  即告訴人丁○○於警詢及偵查時證述翔實（見臺北地檢署108年
  度偵字第28690號卷【下稱偵卷】第59至60頁、第133至134頁
  ），並有臺灣銀行無摺存入憑條存根（見偵卷第63頁）、臺灣
  銀行臺東分行109年4月6日臺東營密字第1090013881號函暨所
  附楊宗翰帳號000000000000開戶基本資料及交易明細（見偵卷
  第193至199頁）、被告與Line暱稱「小可惡」之人之行動通訊
  軟體Line對話截圖(見偵卷第19頁)、臺北市政府警察局搜索扣
  押筆錄及扣押物品目錄表(見偵卷第33至37頁)、新北市政府警
  察局樹林分局樹林派出所受理詐騙帳戶通報警示簡便格式表（
  見偵卷第67頁）、扣案金融提款卡及自動櫃員機交易明細照片
  （見偵卷第23至27頁）等在卷可參，足證被告前開任意性自白
  核與事實相符，堪以採信。
㈡被告取得金融提款卡時點之認定
　被告為警查獲時，經警扣得如附表編號1至3所示帳戶之金融提
  款卡共3張，有被告供述及臺北市政府警察局扣押物品目錄表(
  見偵卷第37頁）、扣案金融提款卡及交易明細照片（見偵卷第
  23至27頁）等附卷可稽，被告於偵審中始終供稱其係同時取得
  該3張金融提款卡，而依卷附如附表編號1至3所示帳戶之交易
  明細、提領影像、熱點資料案件詳細列表及警方所製提領情形
  一覽表（見偵卷第163至181頁反面、第193至199頁），可知：
⒈如附表編號1所示帳戶於108年11月14日中午12時41分、43分許
  在臺灣銀行樹林分行遭被告以外之女子持金融提款卡提領共15
  萬元；
⒉如附表編號2所示帳戶於108年11月14日中午1時30分許，在玉山
  銀行樹林分行（址設新北市○○區○○路○段000號）遭被告以外之
  女子持金融提款卡提領共13萬元；
⒊如附表編號3所示帳戶於108年11月14日11時29至32分許，在新
  北市○○區○○路000號全家便利商店遭被告以外之女子持金融提
  款卡提領共6萬元、於108年11月14日11時39至40分許，在新北
  市○○區○○街000號全家便利商店遭提領共4萬元，於翌日即108
  年11月15日11時31分許在臺北市○○區○○街00號富邦銀行遭被告
  以外之女子提領8萬元（另案被害人任道興）；
  且依上開警方調得之提領影像，均可清楚辨別於上開各時地持
  金融卡操作自動櫃員機實際領得款項之車手為同一女性，並非
  被告（按：此部分業經臺灣臺北地方檢察署檢察官以109年度
  偵字第2103號起訴書、臺灣新北地方檢察署檢察官以109年偵
  字第3566、4479、4877、6398、14601號起訴書另案提起公訴
  ），佐以被告於偵查中供稱其係於108年11月15日當日被警方
  查獲前才拿到金融提款卡（見偵卷第114頁反面），於原審審
  理時供稱：伊大概是下午1點到4點之間拿到金融提款卡，拿到
  金融提款卡之後就去提款等語（見原審卷第190頁），暨被告
  於108年11月15日下午3時6分許始接獲「小可惡」以LINE訊息
  傳送如附表編號1、2所示帳戶之提款密碼，有LINE對話紀錄（
  見偵卷第19頁）附卷可憑，兩相勾稽，足堪認定被告係於108
  年11月15日11時31分後至同日下午3時6分間某時，始取得如附
  表編號1至3所示帳戶之金融提款卡。
㈢又按刑法第339條之詐欺取財罪，屬洗錢防制法第3條第2款所規
  定之特定犯罪。而洗錢防制法之立法目的，依同法第1條規定
  ，係在防範及制止因特定犯罪所得之不法財物或財產上利益，
  藉由洗錢行為（例如經由各種金融機構或其他交易管道），使
  其形式上轉換成為合法來源，以掩飾或切斷其財產或財產上利
  益來源與犯罪之關聯性，而藉以逃避追訴、處罰。依洗錢防制
  法第2條「本法所稱洗錢，指下列行為：一、意圖掩飾或隱匿
  特定犯罪所得來源，或使他人逃避刑事追訴，而移轉或變更特
  定犯罪所得。二、掩飾或隱匿特定犯罪所得之本質、來源、去
  向、所在、所有權、處分權或其他權益者。三、收受、持有或
  使用他人之特定犯罪所得」之規定，倘行為人意圖掩飾或隱匿
  特定犯罪所得來源，而將特定犯罪所得直接消費處分，甚或交
  予其他共同正犯，而由共同正犯以虛假交易外觀掩飾不法金流
  移動，即難認單純犯罪後處分贓物之行為，仍應構成洗錢防制
  法第2條第1款或第2款之洗錢行為，例如詐欺集團向被害人施
  用詐術後，為隱匿其詐欺所得財物之去向，而令被害人將其款
  項轉入該集團所持有、使用之人頭帳戶，並由該集團所屬之車
  手前往提領詐欺款項得逞，檢察官如能證明該帳戶內之資金係
  本案詐欺之特定犯罪所得，即已該當洗錢防制法第14條第1項
  之一般洗錢罪（最高法院108年度台上字第1744號、第2500號
  判決意旨參照）。再者，洗錢防制法處罰之洗錢行為，係依行
  為人有無掩飾或隱匿特定犯罪所得來源之意圖，分別臚列，此
  觀該法第2條、第14條規定即明，是各該洗錢罪之成立，固須
  對其個別犯罪構成要件行為，有直接或間接故意，但非均以具
  有掩飾或隱匿特定犯罪之意圖為必要。被告所參與之提領款項
  事宜，作用在於將該詐得款項，透過匯入人頭帳戶、由「車手
  」提領為現金、再輾轉交付他人，客觀上得以切斷詐騙所得金
  流之去向，阻撓國家對詐欺犯罪所得之追查，當屬洗錢防制法
  第2條第2款之洗錢行為，應足確認。酌之被告自述不知道「小
  可惡」之真實身分、用以提領款項之金融提款卡係在花圃取得
  等語，其對無端持他人金融提款卡提領款項事涉詐欺不法，且
  得以製造金流之斷點，致無從追查款項之去向等節，當屬明瞭
  ，主觀上自具隱匿該犯罪所得與犯罪之關聯性，以逃避國家追
  訴、處罰之犯罪意思。
㈣按二人以上共同實行犯罪之行為者，刑法第28條所以規定皆為
  正犯，係因正犯被評價為直接之實行行為者，基於共同犯罪之
  意思，分擔實行犯罪行為，其一部實行者，有利用他人之部分
  行為，充足整個犯罪構成要件，應視其完成不法之內涵，而同
  負全部責任。學理上所稱之相續共同正犯（承繼共同正犯），
  固認後行為者於先行為者之行為接續或繼續進行中，以合同之
  意思，參與分擔實行，其對於介入前之先行為者之行為，苟有
  就既成之條件加以利用，而繼續共同實行犯罪之意思，應負共
  同正犯之全部責任，但如後行為者介入前，先行為者之行為已
  完成，又非其所得利用，除非後行為者係以自己共同犯罪之意
  思，事前同謀，而由其中一部分人實行犯罪之行為者外，自不
  應令其就先行為者之行為，負其共同責任。至於此犯罪之謀議
  ，因後行為者並未參與構成要件之實行行為，僅係以其參與犯
  罪之謀議為其犯罪構成要件之要素，故須以積極之證據證明其
  參與謀議（最高法院101年度台上字第988號、107年度台非字
  第173號判決意旨參照）。
⒈被告雖未直接參與詐騙告訴人丁○○財物，然被告於108年11月15
  日下午依「小可惡」指示，於事實一欄所示時地持如附表編號
  1所示金融提款卡前往領取帳戶內告訴人丁○○遭詐存入尚未經
  提領之款項15萬元，被告就此部分犯行與「小可惡」應具有共
  同詐欺及洗錢之犯意聯絡，且已分擔部分犯罪行為，相互利用
  他人行為以達犯罪目的，為共同正犯。　
⒉又依卷附提領影像及提領時點，可知於108年11月14日中午12時
  41分、43分許持如附表編號1所示帳戶之金融提款卡在臺灣銀
  行樹林分行實際領得告訴人丁○○遭詐款項15萬元之人係被告以
  外之另一女性，並非被告，被告係於108年11月15日下午，始
  依「小可惡」指示持如附表編號1所示帳戶之金融提款卡插入
  自動櫃員機欲提領款項，業經認定如前；是被告於108年11月1
  5日下午依「小可惡」指示持金融提款卡插入自動櫃員機欲提
  領剩餘款項前，告訴人丁○○遭詐款項中之15萬元早於108年11
  月14日經其他車手提領殆盡。被告於108年11月15日依「小可
  惡」指示持金融提款卡提領款項而開始與「小可惡」有犯意聯
  絡及行為分擔之前，「小可惡」與另名車手共同詐欺告訴人丁○○15萬元既遂之行為業已完成，本案並無積極證據證明係由被
  告親自致電詐騙告訴人丁○○，亦難認被告於108年11月15日依
  「小可惡」指示持金融提款卡提款之前，事前參與謀議「小可
  惡」對告訴人丁○○行騙或與參與另一車手提領告訴人丁○○款項
  得逞之行為，揆諸前述關於相續共同正犯之說明，既乏證據足
  認被告有參與、分擔此部分詐欺及洗錢既遂犯行，或就此部分
  犯罪結果與「小可惡」間有何犯意聯絡或行為分擔，自不應令
  被告就「小可惡」此部分犯罪結果，負其共同責任，附此敘明
  。
㈤被告本案犯行應僅達未遂階段
  本案告訴人丁○○係於108年11月14日受詐存入款項30萬元，且
  經他人於同日提領部分款項15萬元後，被告嗣於108年11月15
  日下午與「小可惡」間形成犯意聯絡，依「小可惡」指示持如
  附表編號1所示帳戶金融提款卡前往提領帳戶內款項（剩餘15
  萬元），惟因上開帳戶業經警方於11月14日晚間通報警示，致
  被告未能領得該帳戶內款項，嗣並經警查獲並扣得臺灣銀行臺
  東分行金融卡等情，業經認定如前，佐以告訴人丁○○於偵查中
  亦證稱：操作臺灣銀行自動櫃員機1天最多可以領15萬元等語
  （見偵卷第134頁反面），核與吾人平日生活經驗所知相符，
  可見被告雖已著手實行其所分擔之自如附表編號1所示帳戶帳
  戶內提領告訴人丁○○存入尚未遭提領之15萬元之行為，但因該
  帳戶於前晚已遭警示，被告實際上已無從領取該帳戶內之款項
  而將之置於自己實力支配下，亦未能達到掩飾、隱匿此部分詐
  欺犯罪所得之去向及所在之結果，被告本案犯行應僅止於未遂
  階段。
㈥綜上，本件事證明確，被告共同詐欺未遂、洗錢未遂犯行堪以
  認定，應依法論科。　
三、法律適用　 　 
㈠按洗錢防制法第2條第2款、第3條第2款規定，掩飾或隱匿刑法
  第339條犯罪所得之本質、來源、去向、所在、所有權、處分
  權或其他權益者，即構成洗錢行為。財產犯罪行為人將人頭帳
  戶內之款項提領而出後，即可藉此掩飾犯罪所得之去向及所在
  ，簡言之，人頭帳戶可提供名實不符之資金流向，於提領後形
  成金流斷點，產生與前置犯罪間去聯結之作用，而達到掩飾犯
  罪所得之目的。故立於帳戶利用者之角度，利用人頭帳戶提領
  特定犯罪所得，即屬前揭洗錢防制法所規範之洗錢行為。
㈡核被告所為，係犯洗錢防制法第2條第2款掩飾、隱匿刑法第339
   條詐欺取財罪所得去向暨所在之洗錢行為，而犯洗錢防制法
  第14條第2項、第1項之洗錢未遂罪，以及刑法第339條第3項、
  第1項之詐欺取財未遂罪。
㈢被告於108年11月15日下午依「小可惡」指示，於事實欄所示時
  地持如附表編號1所示金融提款卡前往領取帳戶內告訴人丁○○
  遭詐存入尚未經提領之款項15萬元，被告與「小可惡」間就此
  部分犯行有詐欺及洗錢之犯意聯絡，並有分工，互相利用他人
  行為以達犯罪目的，確有行為分擔，應依刑法第28條規定論以
  共同正犯。
㈣公訴意旨雖認被告此部分所為，係成立刑法第339條之4第1 項
  第2 款之「三人以上」共同犯詐欺取財罪嫌（見起訴書第5頁
  ）。然被告於偵訊時供稱：伊於108年11月14日應徵工作，「
  小可惡」加伊LINE好友，伊沒有看過「小可惡」，伊按照他的
  指示去領錢，伊於108年11月15日下午持金融提款卡提款沒有
  成功等語（見偵卷第111至115頁），於本院審理時供稱：「小
  可惡」傳簡訊叫伊去臺北萬華街領錢；應徵、拿金融提款卡、
  去領錢，伊都只有跟LINE裡面的「小可惡」聯繫，都沒有跟其
  他人聯繫，沒領到錢之後就被警察查獲，伊沒有看過「小可惡
  」的長相，有通電話，是男生；在花圃有看到1個丟卡片的人
  ，沒有任何接觸，外表看起來是男生，伊沒有問「小可惡」該
  人是誰等語（見本院卷第140至141頁），是被告於本案中僅曾
  與真實姓名年籍不詳之成年男子「小可惡」有過聯繫，其於花
  圃所見到之男子是否為「小可惡」本人亦有未明，堪認被告並
  非主導本案犯罪之核心成員，則其對於該詐欺成員究係由多少
  人參與、係由「小可惡」或有其他成員負責撥打電話對告訴人
  施用詐術、各自分工及手法為何等情，以被告於本案中僅係擔
  任俗稱「車手」之領款工作而言，自難認被告對此確實有所知
  悉，或能加以預見；依卷內事證，不足以證明被告有與「小可
  惡」以外之詐欺成員有所聯繫，難認被告主觀上知悉或預見其
  所參與之本案詐欺取財犯罪另有二人以上共犯本案詐欺取財犯
  行，依本案事證，尚不足證明被告於主觀上對此「三人以上共
  犯」之構成要件事實有所認識或預見，應為被告有利之認定。
  公訴意旨認被告所為係犯刑法第339條之4第1項第2 款三人以
  上共同犯詐欺取財罪，容有未洽，惟起訴之基本社會事實與本
  案判決事實既屬同一，復經本院審理時當庭告知該罪名及事實
  供被告答辯（見本院卷第141頁），且經檢察官、被告及辯護
  人進行事實及法律辯論（見本院卷第142至143頁），已充分保
  障訴訟上攻擊防禦權，本院自得依刑事訴訟法第300條變更起
  訴法條併予審理，特予說明。　
㈤被告於108年11月15日下午依「小可惡」指示持附表編號1所示
  帳戶之金融提款卡並前往提領帳戶內款項，惟因上開帳戶業經
  警通報警示，致未能領得該帳戶內之款項，嗣並經警查獲並扣
  得金融提款卡等情，業經認定如前，可見被告已著手實行其所
  分擔之提領款項行為，但因帳戶遭警示，被告實際上已無從領
  取而將之置於自己實力支配下，亦未能達到掩飾、隱匿此部分
  詐欺犯罪所得之去向及所在之結果，被告本案詐欺、洗錢犯行
  應僅止於未遂階段，業經論述如前，被告已著手而未遂，應依
  未遂犯之規定，按既遂犯之刑減輕之。公訴檢察官更正起訴意
  旨認被告所為已達既遂階段（見本院卷第79頁），即非可採。
㈥按一行為而觸犯數罪名者，從一重處斷，刑法第55條定有明文
  。所謂從一重，係以法定刑之輕重為準，即係以某一罪之法定
  刑與他罪名之法定刑比較，而從一法定刑較重之罪名處斷之謂
  ，至各該罪名是否另有總則上加重、減輕其刑之原因，係屬別
  一問題。被告所為共同詐欺取財未遂及洗錢未遂犯行，有實行
  行為局部同一之情形，且均為達到單一犯罪目的，在法律上應
  評價為一行為；被告以一行為同時觸犯上開2罪，應依刑法第5
  5條規定，從一重之洗錢未遂罪處斷。
㈦被告前因竊盜案件，經臺灣新竹地方法院以106年度易字第1072
  號判決判處有期徒刑6月確定，於107年12月13日縮刑期滿執行
  完畢，有本院被告前案紀錄表在卷可憑（見本院卷第40頁），
  其於受徒刑執行完畢後，5年內故意再犯本案有期徒刑以上之
  罪，固為累犯，然依司法院大法官釋字第775號解釋意旨，審
  酌被告構成累犯之前案與本案犯罪類型、罪質不相同，尚難認
  有立法意旨所指特別惡性及刑罰反應力薄弱之情，爰依上開解
  釋意旨裁量不加重其本刑。
㈧按犯洗錢防制法第14條之罪，在偵查或審判中自白者，減輕其
  刑，洗錢防制法第16條第2項定有明文。又未遂犯之處罰，以
  有特別規定者為限，並得按既遂犯之刑減輕之，刑法第25條第
  2 項亦有明文。被告於原審、本院審理中均自白認罪，應依洗
  錢防制法第16條第2項減輕其刑；又被告因洗錢行為未完成而
  未遂，故再依刑法第25條第2項規定遞減輕其刑。　
四、不另為無罪諭知部分
㈠公訴意旨另以：
⒈被告自108年11月14日起，加入由真實姓名年籍不詳LINE暱稱「小
  可惡」之人及其他不詳成員所組成以實施詐術為手段，且具有
  持續性及牟利性之有結構性之3人以上詐騙集團組織，因認被告
  涉嫌違反組織犯罪防制條例第3條第1項之參與犯罪組織罪嫌。
⒉告訴人丁○○受詐存入款項後經真實姓名年籍不詳之車手於108年
  11月14日中午12時41分、43分許，持金融提款卡操作自動櫃員
  機，自如附表編號1所示帳戶，接續提領10萬元、5萬元現金得
  手；告訴人丙○○經詐欺集團成員於108年11月14日上午10時許
  ，撥打電話予丙○○，假冒為告訴人丙○○之女並佯稱需還款予同
  學云云，告訴人丙○○因此陷於錯誤，於108年11月14日中午12
  時5分，匯款13萬元至如附表編號2所示帳戶，嗣經真實姓名年
  籍不詳之車手於108年11月14日中午1時28分、29分、30分許，
  接續持如附表編號2所示帳戶之金融提款卡，在自動櫃員機提
  領3萬元、5萬元、5萬元；另告訴人乙○○經詐欺集團成員於108
  年11月11日晚間6時45分許，撥打電話予告訴人乙○○，假冒為
  告訴人乙○○之女並佯稱需款周轉云云，告訴人乙○○因此陷於錯
  誤，於108年11月14日上午10時35分，匯款10萬元至如附表編
  號3所示帳戶，嗣經真實姓名年籍不詳之車手於108年11月14日
  中午11時29、31、32、39分、40分許，接續持如附表編號3所
  示帳戶之金融提款卡，在自動櫃員機提領2萬元共5次（合計提
  領10萬元）；被告於108年11月15日依指示取得如附表編號1至
  3所示金融提款卡，並於108年11月15日下午3時13分許，持如
  附表編號1、2帳戶所示金融提款卡，在自動櫃員機進行提款，
  均未領得款項，因認被告就此部分亦應負三人以上共同詐欺取
  財既遂罪嫌、洗錢防制法第14條第1項洗錢既遂罪嫌等語。
㈡被訴參與犯罪組織罪嫌部分
⒈被告始終辯稱其僅與「小可惡」有聯繫，未與其他人接觸等語
  ，且依卷內事證，尚不足以證明被告知悉本案共犯除「小可惡
  」外另有他人，或被告有與「小可惡」以外之詐欺成員有所聯
  繫，難認被告主觀上知悉或預見其所參與之本案詐欺取財未遂
  犯罪另有二人以上共犯本案詐欺取財犯行，業如前述，檢察官
  亦未舉證證明被告知悉或參與該詐騙集團成員間層級、分工細
  節，僅於本案中被動接受「小可惡」指示而為拿取金融卡提款
  部分，無從認定被告主觀上有參與該犯罪組織之犯意，遑論被
  告知悉「小可惡」是否籌組具持續性及牟利性之犯罪組織暨該
  組織運作模式等情，況被告於偵訊時供稱：108年11月14日應
  徵工作，「小可惡」與伊加LINE好友，108年11月15日「小可
  惡」才第1次打字聯繫伊等語（見偵卷第113頁），堪認被告應
  係臨時參與本案共同詐欺犯行，旋即實施犯罪而與「小可惡」
  共犯詐欺取財未遂、洗錢未遂等犯行，尚難認有持續性參與之
  意思。
⒉此外，檢察官未敘明且提出積極證據證明被告確有參與具有持
  續性、牟利性之結構性組織，不能僅憑被告有參與如事實欄所
  示詐欺未遂、洗錢未遂等犯罪並為前開行為分擔，遽認被告有
  參與犯罪組織；且卷內無證據可證明，被告主觀上明確知悉共
  犯成員實行詐騙之具體方式，尚不能單憑被告從事持金融卡領
  款且未能領得款項之一次性參與共同詐騙，遽以推論被告對其
  所參與者為一持續性詐欺之犯罪組織有所認識，難認被告主觀
  上具有共同參與犯罪組織之犯意聯絡。
⒊從而，檢察官既未提出其他直接或間接證據以證明被告有參與
  犯罪組織罪嫌，或指明調查證據方法以供本院審究，尚屬不能
  證明被告有參與犯罪組織之犯意及行為，不能以組織犯罪條例
  第3條第1項後段論處。又被告既未依組織犯罪防制條例第3 條
  第1項後段參與犯罪組織罪處斷，自無從割裂適用該條項第3項
  之規定，諭知於刑之執行前令入勞動場所強制工作，附此敘明
  。　
㈢被訴共同三人以上詐欺取財既遂及洗錢既遂部分
⒈按所謂相續共同正犯（承繼共同正犯），係指後行為者於先行
  為者之行為接續或繼續進行中，以合同之意思，參與分擔實行
  ，其對於介入前之先行為者之行為，苟有就既成之條件加以利
  用，而繼續共同實行犯罪之意思，應負共同正犯之全部責任，
  如後行為者介入前，先行為者之行為已完成，又非其所得利用
  ，自不應令其就先行為者之行為，負其共同責任，有最高法院
  102年度台上字第3381號裁判意旨可資參照。　
⒉依卷附提領影像及提領時點勾稽，可知於上開公訴意旨所指時
  地實際領得告訴人丁○○、丙○○、乙○○遭詐款項之人係被告以外
  之另一女性，並非被告，被告係於108年11月15日11時31分後
  至同日下午3時6分許之間某時，始取得如附表編號1至3所示帳
  戶之金融提款卡，業經論述如前；是被告於108年11月15日下
  午依「小可惡」指示持如附表編號1至2金融提款卡提款前，告
  訴人丁○○受騙匯入如附表編號1所示帳戶之15萬元、告訴人丙○○受騙匯入如附表編號2所示帳戶之13萬元、告訴人乙○○受騙匯
  入如附表編號3所示帳戶之10萬元，早於108年11月14日即經其
  他車手提領殆盡。
⒊由上析知，被告加入之前，「小可惡」及另一車手所為詐得告
  訴人丁○○15萬元、告訴人丙○○13萬元、告訴人乙○○10萬元之詐
  欺取財及洗錢既遂犯行，均已完成，被告無從加以利用，又本
  案並無證據證明係由被告親自致電詐騙告訴人丁○○、丙○○、乙○○，亦難認被告於108年11月15日依「小可惡」指示持如附表
  編號1至2所示金融提款卡提領款項前，事前參與謀議或參與共
  同實施「小可惡」及另一車手詐騙、提領告訴人丁○○、丙○○、
  乙○○款項得逞等行為，難認被告有參與、分擔此部分詐欺及洗
  錢既遂犯行，或就此部分犯罪結果與「小可惡」間有何犯意聯
  絡或行為分擔，自難認被告應與「小可惡」就此部分犯罪負共
  同正犯之罪責。
⒋被告於108年11月15日下午依「小可惡」指示持附表編號1、2所
  示金融卡提款而開始與「小可惡」有犯意聯絡及行為分擔之前
  ，「小可惡」與另名車手共同詐欺告訴人丁○○15萬元、告訴人
  丙○○13萬元、告訴人乙○○10萬元既遂之行為業已完成，揆諸前
  述關於相續共同正犯之說明，既乏證據足認被告有參與、分擔
  此部分詐欺及洗錢既遂犯行，或就此部分犯罪結果與「小可惡
  」間有何犯意聯絡或行為分擔，自不應令被告就「小可惡」此
  部分犯罪結果，負其共同責任；依卷內現存證據均無從作為被
  告就「小可惡」此部分犯罪結果，亦涉犯共同加重詐欺取財既
  遂、洗錢既遂罪嫌之佐證，難認檢察官已提出適足之積極證據
  ，而使本院形成被告有此部分犯行之確信心證，基於「罪疑利
  益歸於被告」原則，此部分不能證明被告犯罪。
㈣從而，依檢察官所舉上揭證據個別或綜合以觀，均不足使本院
  就被告被訴參與犯罪組織、共同加重詐欺告訴人丁○○（遭提領
  取得15萬元部分）既遂及洗錢既遂、共同詐欺告訴人丙○○、告
  訴人乙○○及洗錢既遂等事實達於通常一般人不致有所懷疑，而
  得確信為真實之程度，無法使本院形成被告確有檢察官此部分
  所指犯行之有罪心證。此外，檢察官未提出其他積極證據以證
  明被告涉有此部分犯行，或指明證據方法以供本院審究調查，
  基於罪證有疑利於被告之原則，應認不能證明被告此部分犯罪
  ，此部分本應為無罪之諭知，惟公訴意旨認此部分與前揭論罪
  之詐欺未遂部分，有想像競合之裁判上一罪關係（見起訴書第
  5頁、本院卷第125頁），爰不另為無罪之諭知。　　
五、撤銷改判之理由：
㈠原審認被告犯3人以上共同詐欺告訴人丁○○既遂、參與犯罪組織
  等犯行事證明確，予以論罪科刑，固非無見。惟查：
⒈除刑事訴訟法有特別規定外，已受請求之事項未予判決，或未
  受請求之事項予以判決，其判決當然違背法令，同法第379條
  第12款定有明文。故檢察官就被告之犯罪事實以實質上或裁判
  上一罪起訴者，因其刑罰權單一，在審判上為一不可分割之單
  一訴訟客體，法院自應就全部犯罪事實予以合一審判，以一判
  決終結之，如僅就其中一部分加以審認，而置其他部分於不論
  ，即屬刑事訴訟法第379條第12款所稱「已受請求之事項未予
  判決」之違法。本件檢察官於起訴書之犯罪事實載明「甲○○..
  .自108年11月14日起，加入由真實姓名年籍不詳LINE暱稱『小可
  惡』之人及其他不詳成員所組成以實施詐術為手段，且具有持
  續性及牟利性之有結構性之3人以上詐騙集團組織，竟基於參與
  犯罪組織及3人以上共犯詐欺取財及掩飾、隱匿特定犯罪所得
  本質、來源及去向及共同意圖為自己不法所有之犯意聯絡，先由
  該詐欺集團真實姓名年籍不詳成員於附表一所示日時，以如附表
  一所示之方式，對丙○○、丁○○、乙○○等人施用詐術，致丙○○等
  3人陷於錯誤，於附表一所示日期、時間，將如附表一所示之
  款項，以匯款或現金存款之方式，分別匯入或存入如附表一所
  示帳戶內，... 次由該集團不詳成員於108年11月15日某時許
  ，在臺北市某處所，將上開3張提款卡放置在某花圃，再由甲○○以自行拾取之方式，取得上開3張提款卡，並由LINE暱稱『小
  可惡』之人，於108年11月15日下午3時許，以行動通訊軟體LIN
  E傳送訊息告知上開臺灣銀行、玉山銀行提款卡之提款密碼分
  別為『821529』、『800414』，要求甲○○至臺北市○○區○○街000號
  之中華郵政自動櫃員機提領款項，甲○○則於108年11月15日下午
  3時13分許，持上開臺灣銀行、玉山銀行提款卡，在臺北市○○
  區○○街000號中華郵政之自動櫃員機進行提款，惟因提款機顯
  示「問題帳戶不留卡」而未遂，嗣為警盤查始查悉上情，並扣
  得甲○○持有上開提款卡3張、三星廠牌行動電話(含SIM卡)1支
  」（見起訴書第1至2頁），顯然檢察官於起訴書就告訴人丙○○
  、乙○○遭詐騙部分認被告係犯組織犯罪防制條例第3條第1項參
  與犯罪組織、刑法第339條之4第1項第2款、第2項三人以上共
  犯加重詐欺取財未遂罪、洗錢防制法第14條第1項洗錢罪嫌（
  見起訴書第5頁）而提起公訴，原判決認「被告領款時，被害
  人丙○○、乙○○受騙之款項已遭其他集團成員提領殆盡，尚難認
  被告此部分之行為構成犯罪，且檢察官就論罪科刑欄部分並未
  認被告犯行構成數罪而應處罰，自應認起訴書就此部分屬『贅
  載』，附此敘明」（見原審判決書第5頁），惟揆諸上揭判決意
  旨，原審檢察官既未就該部分之事實及法條予以撤回，自仍屬
  檢察官起訴之犯罪事實，原審此部分未予裁判，顯有已受請求
  之事項未予判決之違誤。　
⒉本案並無積極證據證明被告知悉參與之詐欺犯罪之詐騙成員（
  共犯）達3人以上，被告又僅與「小可惡」聯繫，且卷內尚乏
  積極證據證明被告確係知悉「小可惡」或其所屬詐騙集團之共
  犯人數、犯罪分工及行騙手段等情節，尚難以刑法第339條之4
  第1項第2款「三人以上共同犯之」之加重構成要件相繩，亦不
  能證明被告有參與犯罪組織之犯意及行為；又本案亦無證據證
  明係由被告親自致電詐騙告訴人丁○○，亦難認被告於108年11
  月15日下午依指示持金融提款卡提款前，事前參與謀議或參與
  實施「小可惡」及另一車手提領告訴人丁○○15萬元款項得逞之
  行為，難認被告有參與、分擔此部分詐欺及洗錢既遂犯行，或
  就此部分犯罪結果與「小可惡」間有犯意聯絡或行為分擔；而
  被告就其未能領得如附表編號1所示帳戶內款項15萬元之犯行
  ，應僅達未遂階段等情，業如前述；原判決認被告涉犯三人以
  上共同犯加重詐欺既遂罪、洗錢既遂、參與犯罪組織罪，均有
  未洽。
㈡檢察官上訴意旨略以：告訴人乙○○、丁○○、丙○○受騙匯款入被
  告所持有提款卡之人頭帳戶內，其時間分別為108年11月14日
  當日之上午10時35分、中午12時3分、中午12時5分，而108年1
  1月14日當日正係被告參與本案詐欺集團犯罪組織擔任車手之
  日，被告雖未親自對告訴人乙○○、丙○○實施加重詐欺行為，然
  被告既知悉其所提領之款項係所屬詐欺集團成員詐騙被害人匯
  入之款項，且為獲得報酬而與詐欺集團之成員共同分工，由被
  告分擔持人頭帳戶提款卡提領贓款之工作，被告自應就詐欺集
  團成員之所為，共同負責。原審所認「於被告領款時，被害人
  丙○○、乙○○受騙之款項已遭其他集團成員提領殆盡，尚難認被
  告此部分之行為構成犯罪」，於法容有未合；被告所為，在客
  觀上顯非足以引起一般同情，原審適用刑法第59條規定減輕其
  刑，尚有欠妥，又被告前曾有多次竊盜之前案紀錄，其素行顯
  難謂為良好，本案被告所為嚴重危害社會治安，原審認尚無併
  予宣告強制工作之必要，核與常情有違。又本案告訴人所受之
  損害非輕，原審之量刑，顯屬過輕，難收懲儆之效，而背離一
  般人民之法律期待，實難謂係罪刑相當。爰依法上訴等語。然
  查：
⒈按共同正犯在主觀上須有共同犯罪之意思，客觀上須為共同犯
  罪行為之實行；所謂共同犯罪之意思，係指基於共同犯罪之認
  識，互相利用他方之行為以遂行犯罪目的之意思；共同正犯因
  有此意思之聯絡，其行為在法律上始應作合一的觀察而為責任
  之共擔。被告雖係於108年11月14日即應徵工作而與「小可惡
  」加入LINE好友，然非謂被告自斯時起即應就「小可惡」與其
  他人全部之詐欺取財犯行，一併負責，而應視被告與「小可惡
  」間何時就特定犯罪有形成犯意聯絡並有行為分擔，並勾稽詐
  欺犯罪行為完成之時點而定；被告係於108年11月15日始經「
  小可惡」聯繫並指示其前往取得金融卡，應認被告自斯時起始
  與「小可惡」形成特定詐欺犯罪及洗錢罪之犯意聯絡並有實際
  之行為分擔，然告訴人丙○○、告訴人乙○○遭詐款項早於108年1
  1月14日即經其他車手提領殆盡，此部分詐欺及洗錢既遂之行
  為均業已完成，自不能認被告就此部分亦應同負共同正犯之責
  ；檢察官上訴認被告就告訴人丙○○、告訴人乙○○遭詐部分亦應
  負共犯之責、原審量刑過輕、應依組織犯罪防制條例施予強制
  工作云云，均非可採，此部分上訴均無理由。
⒉至檢察官上訴指稱原審適用刑法第59條酌減其刑規定為不當，
  惟原判決既有上開可議之處，依法應予撤銷改判，則檢察官此
  上訴意旨指摘已無實益，附此敘明。
㈢從而，檢察官上訴雖無理由，然原判決既有上述違誤之處，自
  屬無可維持，應由本院予以撤銷改判。
㈣爰以行為人之責任為基礎，審酌被告行為時為20歲，其擔任車
  手提領款項之行為，有害社會治安，應予非難；惟念被告於偵
  審中尚知坦承犯行，犯後態度尚可，兼衡被告於本案中擔任之
  角色分工、提領款項並未成功而未遂、暨被告之素行、領有身
  心障礙手冊（見本院卷第91頁）、目前因竊盜案在監執行、自
  陳之教育程度、家庭狀況及經濟狀況等一切情狀，量處如主文
  第2項所示之刑。　　
㈤沒收部分之說明
⒈按犯罪所得屬於犯罪行為人者，沒收之，於全部或一部不能沒
  收或不宜執行沒收時，追徵其價額，刑法第38條之1第1項前段
  、第3項定有明文。另共同犯罪行為人之組織分工及不法所得
  ，未必相同，彼此間犯罪所得之分配懸殊，其分配較少甚或未
  受分配之人，如仍應就全部犯罪所得負連帶沒收之責，超過其
  個人所得之剝奪，無異代替其他犯罪參與者承擔刑罰，顯失公
  平，因共犯連帶沒收與罪刑相當原則相齟齬，故共同犯罪，所
  得之物之沒收，應就各人分得之數為之，亦即沒收或追徵應就
  各人所實際分得者為之（最高法院104年第13次及第14次刑庭
  會議決議(一)意旨參照）。查本案被告於警詢、偵訊、原審及
  本院審理時均供稱：「小可惡」沒有跟伊說有多少薪水，伊沒
  有問對方，沒有拿到任何好處或薪水等語(見偵卷第16頁、第1
  14頁、原審卷第190頁、本院卷第144頁)，且卷內亦無證據顯
  示被告確有獲得分配之報酬，揆諸上揭最高法院判決意旨，自
  無庸宣告沒收其犯罪所得，一併敘明。
⒉又按洗錢防制法第18條第1項規定：「犯第14條之罪，其所移轉
  、變更、掩飾、隱匿、收受、取得、持有、使用之財物或財產
  上利益，沒收之；犯第15條之罪，其所收受、持有、使用之財
  物或財產上利益，亦同。」然被告於本案並未成功提領款項而
  屬洗錢未遂，業如前述，應認並無經其移轉、掩飾、隱匿、收
  受、持有、使用之財物或利益，自無庸依洗錢防制法第18條第
  1項諭知沒收。　　
⒊再按供犯罪所用、犯罪預備之物或犯罪所生之物，屬於犯罪行
  為人者，得沒收之，刑法第38條第2項定有明文。經查，扣案
  三星廠牌行動電話1支（含門號0000000000號SIM卡1張），為
  被告所有，且為其與詐欺集團成員聯繫詐欺取款事宜之用等情
  ，有被告與詐騙集團成員Line暱稱「小可惡」之人之行動通訊
  軟體Line對話截圖(見偵卷第19頁)附卷可稽，核屬被告所有供
  犯罪所用之物，應依刑法第38條第2項前段之規定宣告沒收。
⒋至扣案如附表編號1所示帳戶之金融提款卡乙張，固屬被告於本
  案用以操作自動櫃員機欲提領告訴人丁○○遭詐款項所用之物，
  此據被告於偵審時陳述甚詳，然此金融提款卡係楊宗翰所有，
  並經楊宗翰於108年11月12日在花蓮以交貨便方式將該卡寄送
  予他人等情，有臺灣臺東地方檢察署檢察官起訴書附卷可稽（
  見原審卷第109至174頁），是該金融提款卡應係「小可惡」自
  他處取得後輾轉提供予被告使用，非屬被告或「小可惡」所有
  ，亦非違禁物，且該帳戶業經列為警示帳戶，該金融提款卡已
  失去功能，欠缺刑法上之重要性，有受理詐騙帳戶通報警示簡
  便格式表附卷可查（見偵卷第67頁），爰不予宣告沒收。
⒌另扣案之自動櫃員機提款明細1張，為被告持如附表編號1所示
  帳戶之金融提款卡領款時所取得之物，為犯罪所生之物，且屬
  被告所有，本應宣告沒收，然考量上開物品價值輕微，欠缺刑
  法上之重要性，依刑法第38條之2第2項規定，爰不併予宣告沒
  收。　
⒍至於警方查獲被告時另扣得如附表編號2、3所示帳戶之金提款
  卡融及被告使用如附表編號2所示帳戶之金融提款卡提領失敗
  後取得之交易明細表1張，此部分並非被告犯本案事實欄所示
  犯行所使用之犯罪工具或所得之物，爰不予宣告沒收，併此敘
  明。
據上論斷，應依刑事訴訟法第369條第1項前段、第364條、第299
條第1項前段、第300條，洗錢防制法第2條第2款、第14條第1項
、第2項、第16條第2項，刑法第11條前段、第28條、第339條第1
項、第3項、第47條第1項、第25條第2項、第55條、第42條第3項
前段、第38條第2項前段、第38條之2第2項，刑法施行法第1條之
1第1項，判決如主文。
本案經檢察官邱曉華提起公訴，檢察官王巧玲提起上訴，檢察官
孫治遠到庭執行職務。
中　　華　　民　　國　　109 　年　　12　　月　　31　　日
                  刑事第十八庭  審判長法  官  何俏美
                                      法  官  陳海寧
                                      法  官  葉乃瑋
以上正本證明與原本無異。
如不服本判決，應於收受送達後20日內向本院提出上訴書狀，其
未敘述上訴之理由者並得於提起上訴後20日內向本院補提理由書
（均須按他造當事人之人數附繕本）「切勿逕送上級法院」。
                                      書記官  程欣怡
中　　華　　民　　國　　109 　年　　12　　月　　31　　日
附錄：本案論罪科刑法條全文
洗錢防制法第2條
本法所稱洗錢，指下列行為：
一、意圖掩飾或隱匿特定犯罪所得來源，或使他人逃避刑事追訴
    ，而移轉或變更特定犯罪所得。
二、掩飾或隱匿特定犯罪所得之本質、來源、去向、所在、所有
    權、處分權或其他權益者。
三、收受、持有或使用他人之特定犯罪所得。
洗錢防制法第14條
有第二條各款所列洗錢行為者，處 7 年以下有期徒刑，併科新
臺幣 5 百萬元以下罰金。
前項之未遂犯罰之。
前二項情形，不得科以超過其特定犯罪所定最重本刑之刑。
中華民國刑法第339條
意圖為自己或第三人不法之所有，以詐術使人將本人或第三人之
物交付者，處 5 年以下有期徒刑、拘役或科或併科 50 萬元以
下罰金。
以前項方法得財產上不法之利益或使第三人得之者，亦同。
前二項之未遂犯罰之。
附表 
編號 金融機構 帳戶申設人 帳號 1 臺灣銀行臺東分行 楊宗翰 000-000000000000號 2 玉山商業銀行花蓮分行 余俊賢 000-0000000000000號 3 台新商業銀行 余俊賢 000-00000000000000號